【裁判字號】    95,裁,717
【裁判日期】    950413
【裁判案由】    營利事業所得稅
【裁判全文】
最  高  行  政  法  院  裁  定
                                     95年度裁字第00717號
上  訴  人  榮宗投資股份有限公司
代  表  人  甲○○○
被 上訴 人  財政部臺北市國稅局
代  表  人  張盛和
上列當事人間因營利事業所得稅事件，上訴人對於中華民國93年
10月28日臺北高等行政法院92年度訴字第3253號判決，提起上訴
，本院裁定如下：
    主  文
上訴駁回。
上訴審訴訟費用由上訴人負擔。
    理  由
一、按對於高等行政法院判決上訴，非以其違背法令為理由，不
    得為之，行政訴訟法第242條定有明文。是對於高等行政法院
    判決上訴，若未具體說明原判決違背何項法令、不適用或如
    何適用不當之具體情事，即非主張原判決違背法令為上訴理
    由，其上訴不應准許。
二、緣上訴人89年度營利事業所得稅結算申報，原列報營業收入
    新臺幣（下同）15,223,673元、投資收益42,531,070元、課
    稅所得額為虧損1,708,628元。經被上訴人依總額法將投資
    收益42,531,070元認列為營業收入，核定營業收入為57,754
    ,743元，並計算應分攤營業費用及利息支出計12,345,236元
    ，投資收益淨額為30,185,834元、課稅所得額為10,636,608
    元、應納稅額為2,649,152元，上訴人不服遞提復查、訴願
    ，均遭駁回，復提行政訴訟，為原審以：查財政部83年2月8
    日台財稅第831582472號函釋，係所得稅法第4條之1規定所
    衍生之解釋令，該條立法時間為78年12月30日，而兩稅合一
    前即86年12月30日修正公布前之所得稅法第42條係規定「公
    司組織之營利事業，投資於國內其他非受免徵營利事業所得
    稅待遇之股份有限公司組織者，其投資收益80%，免予計入
    所得額課稅。」，投資收益相關費用准予列支，係因投資收
    益20%計入所得額（收入），此觀立法理由中所述「…轉投
    資收益既已免計入所得額課稅，則有關投資之利息支出及管
    理費用，暨因該項投資收益所繳納之營業稅及印花稅等費用
    ，即不應在計算營利事業所得稅時減除，方屬合理。惟為計
    算簡便計，爰參照其他國家辦法，將免計所得稅之投資收益
    改為80%，其餘投資收益之20%則計入所得額課稅。此後轉投
    資有關之各項費用，則悉數准予列支，以簡化所得稅之核計
    方法。」即明，是乃為稅務稽徵方便，節省稽徵成本，既以
    投資收益20%計入所得額課稅，遂估定其相關費用亦為20%而
    准予列支；嗣兩稅合一實施即86年12月30日修正公布之所得
    稅法第42條第1項係規定「公司組織之營利事業，因投資於
    國內其他營利事業，所獲配之股利淨額或盈餘淨額，不計入
    所得額課稅…」，已明白規定投資收益全部不計入所得額，
    自無須解釋令補充解釋，其相關之費用當然應予以計算剔除
    ，乃基本課稅合理原則，其計算方法自與財政部83年2月8日
    台財稅第831582472號函相同，此觀其立法理由中所謂「…
    又獨立課稅制下為減輕轉投資收益重複課稅所採行之80%免
    稅之規定，已無存在必要，爰予修正第1項。…」即知，且
    上訴人既係設立登記之專業投資公司，為上訴人所不爭，其
    89年度營利事業所得稅結算申報自應適用86年12月30日修正
    公布之所得稅法第42條第1項規定，即投資收益全部不計入
    所得額，其相關費用自亦應予以計算剔除，是被上訴人將系
    爭投資收益之相關費用不予列計，尚非無據。再自79年1月1
    日起，證券交易所得停止課徵所得稅後，就應稅收入及免稅
    收入應分攤之相關成本費用，除可直接合理明確歸屬者得個
    別歸屬，應自有價證券出售收入項下減除外，因投資收益及
    證券交易收入源自同一投入成本，難以投入成本比例作為分
    攤基準，而採以收入比例作為分攤基準之計算方式，此與收
    入及成本、費用配合原則無違，亦無何不合理之處，復與憲
    法並無牴觸，有司法院釋字第493號解釋可參。況上訴人本
    期除有利息支出外，尚有股利收入，是其申報之營業費用中
    ，究有多少費用係屬因有價證券或長期投資所發生即難以劃
    分，加以其會計師查核簽證報告所載調整利息支出13,183,6
    04元為10,042,747元之理由「本期借出款帳上未計息，依查
    核準則第九十七條規定剔除其相當於貸出款項所支付之利息
    支出3,140,857元」，益證系爭利息支出是否為專款專用，
    即不無疑問，故被上訴人依財政部83年2月8日台財稅第8315
    82472號函釋，按投資收益佔營業收入、投資收益、及其他
    營業收入比例，計算本件投資收益應分攤營業費用及利息支
    出為12,345,236元，並無違誤，因而駁回上訴人之訴。
三、本件上訴意旨略以：查本件依行為時所得稅法第42條第1項
    規定，其投資收益全部不計入所得額。而被上訴人所援引之
    財政部83年2月8日台財稅第831582472號函釋係適用所得稅
    法第4條之1規定所衍生之函釋，與本件無涉。準此，被上訴
    人不當援引財政部92年8月29日台財稅第0920455298號函釋
    意旨，將前揭財政部83年函釋關於證券買賣交易其費用及利
    息支出之分攤原則，擴大適用範圍，主張投資收益亦應比照
    計算並溯及既往，作為核課上訴人89年度營利事業所得稅之
    依據，於法未合。原判決遞予維持，顯有判決違背法令之違
    法云云。惟查應稅收入及免稅收入應分攤之相關成本費用，
    除可直接合理明確歸屬者得個別歸屬，應自有價證券出售收
    入項下減除外，因投資收益及證券交易收入源自同一投入成
    本，難以投入成本比例作為分攤基準，財政部83年2月8日台
    財稅第831582472號函說明三，採以收入比例作為分攤基準
    之計算方式，符合上開法條 (指所得稅法第24條第1項、第
    42條)意旨，與憲法並無牴觸，有88年10月29日司法院釋字
    第493號解釋可參。此除經原審判決引據並明被上訴人依
    財政部83年2月8日台財稅第831582472號函釋，按投資收益
    佔營業收入、投資收益、及其他營業收入比例，計算本件投
    資收益應分攤營業費用及利息支出為12,345,236元，並無違
    誤，因而駁回上訴人之上訴。上訴人猶舉於原審已主張經原
    審審酌過之理由，稱原判決適用上開財政部之函釋為違憲，
    而未能具體說明原判決違背何法令或適用何法令不當，依首
    開規定及說明，其上訴為不合法，應予駁回。
四、依行政訴訟法第249條第1項前段、第104條、民事訴訟法第
    95條、第78條，裁定如主文。
中    華    民    國    95    年    4     月    13    日
                  第五庭審判長法  官  蔡  進  田
                              法  官  黃  合  文
                              法  官  吳  明  鴻
                              法  官  林  茂  權
                              法  官  鄭  小  康
以  上  正  本  證  明  與  原  本  無  異
中    華    民    國    95    年    4     月    13    日
                              書記官  郭  育  玎


司法院資訊處製作；財團法人民間司法改革基金會備份。
